臺灣新北地方法院民事判決
111年度簡上字第189號
上  訴  人  B男     

被上訴人    A女     
訴訟代理人  A女之父 
上列當事人間請求給付委任報酬事件，上訴人對於中華民國111
年3月3日本院三重簡易庭110年度重簡字第669號第一審判決提起
上訴，本院於111年10月3日言詞辯論終結，判決如下：
    主      文
原判決關於駁回上訴人後開第二項之訴部分及訴訟費用之裁判均
廢棄。
被上訴人應給付上訴人新臺幣柒仟陸佰捌拾伍元，及自民國一○
八年五月一日起至清償日止，按年息百分之五計算之利息。
其餘上訴駁回。
第一、二審訴訟費用，由被上訴人負擔百分之二，餘由上訴人負
擔。
    事實及理由
一、上訴人主張：被上訴人因向訴外人黃○詮求償不順，遂請求
    上訴人協助，並允諾若黃○詮同意賠償超過新臺幣（下同）2
    50萬元時，逾250萬元之賠償金將作為委任報酬由上訴人取
    得。詎料，上訴人談妥500萬元賠償金後，被上訴人竟拒絕
    給付委任報酬，幾經協調後，被上訴人於民國108年1月31日
    承諾於3個月內給付上訴人37萬元（下稱系爭結算協議）；
    詎被上訴人僅於108年3月6日、4月17日各給付2萬元後，即
    未再給付，尚積欠上訴人33萬元。爰依委任、系爭結算協議
    之法律關係，求為命被上訴人應給付上訴人33萬元，及自10
    8年4月30日之翌日起至清償日止，按年息5％計算之利息之判
    決。
二、被上訴人抗辯：被上訴人從未委託上訴人協助向黃○詮求償
    乙事，上訴人亦未提供任何實質協助，況且被上訴人未取得
    任何賠償金額，實無給付所謂委任報酬之理。又A女之父曾
    因不滿上訴人向被上訴人索取金錢，而與上訴人發生肢體衝
    突，遭上訴人提出傷害告訴，上訴人女友即訴外人馬○涵則
    轉達上訴人之意：倘被上訴人願給付委任報酬餘款33萬元，
    上訴人將撤回對A女之父之傷害告訴等語。被上訴人為息事
    寧人，遂委託A女之父於108年10月17日匯款33萬元予上訴人
    ，詎料上訴人反悔，拒不撤回對A女之父之傷害告訴，致A女
    之父遭法院判處罪刑確定，更再提起本件訴訟，請求被上訴
    人重複給付，是其請求應無理由等語。
三、原審為上訴人敗訴之判決，上訴人不服並提起上訴，上訴聲
    明：㈠原判決廢棄。㈡被上訴人應給付上訴人33萬元，及自10
    8年4月30日之翌日起至清償日止，按年息5％計算之利息。被
    上訴人答辯聲明：上訴駁回。
四、不爭執事項（見本院卷第56至57頁）：
　㈠兩造為姊弟。
　㈡A女之父於107年12月10日對上訴人為傷害行為，經上訴人對A
    女之父提出傷害告訴，臺灣新北地方檢察署（下稱新北地檢
    署）排定108年10月21日訊問A女之父。嗣因上訴人未撤回告
    訴，檢察官提起公訴，再經本院以108年度審易字第3229號
    刑事判決判A女之父犯傷害罪，處拘役15日，得易科罰金。
　㈢A女之父於108年10月17日匯款33萬元予上訴人，匯款條附註
    ：「和解金」。
　㈣被上訴人於108年3月6日、4月17日各給付2萬元予上訴人。
五、本院之判斷：
　㈠兩造成立系爭結算協議，被上訴人依系爭結算協議應於108年
    4月30日前給付上訴人37萬元：
　  上訴人主張兩造於108年1月31日成立系爭結算協議乙節，業
    據其提出兩造間之通訊軟體LINE對話截圖為證（見原審卷一
    第19頁）。依兩造間是日對話內容：「（上訴人：派兵打仗
    ，替你打的流血流汗，打回來，想請你履行你當初所說的事
    後卻被你說不愛國家、現實、都什麼時候還講錢，這件事換
    作你或任何人，誰都會不爽）被上訴人：好，我知道了。那
    我也老實說，我投資有損失一些cash，沒那麼多，37萬，我
    分期，但是我不超過3個月，以後我們就兩清了，…（上訴人
    ：好，還有我覺得這件事不該傷和氣）被上訴人：沒關係，
    我知道」（為閱讀方便，由本院加註標點符號），堪認兩造
    間確實成立系爭結算協議，約定由被上訴人於108年1月31日
    起3個月內，給付上訴人37萬元。從而，被上訴人依系爭結
    算協議應於108年4月30日前給付上訴人37萬元，應無疑義。
　㈡A女之父於108年10月17日匯予上訴人之33萬元，係被上訴人
    用以清償系爭結算協議所定債務：
　  ⒈按依債務本旨，向債權人或其他有受領權人為清償，經其
      受領者，債之關係消滅，民法第309條第1項定有明文。所
      謂「清償」，係指為滿足債權之目的而實現債務內容之給
      付行為；而所謂「經其受領者」，並非指債權人或其他有
      受領權人為受領清償之意思表示，而係指受領清償之利益
      而言；至清償之效果，乃係基於債權目的已達成之事實所
      致之，並非基於清償人或受領清償人之意思定之。清償屬
      「事實行為」，清償人為清償之意思通知，不過為判斷清
      償之原因事實應予優先考慮之一要素而已；清償人縱未為
      清償之意思通知，亦得依客觀事實，判斷給付之原因何在
      ，以決定是否發生清償效力（孫森焱，民法債編總論下冊
      ，103年9月訂正版，第1004至1005頁參照）。
　  ⒉兩造就A女之父於108年10月17日匯予上訴人之33萬元，是
      否為被上訴人清償系爭結算協議所定債務，有所爭執：上
      訴人主張該筆款項係A女之父為賠償其107年12月10日傷害
      行為之賠償金之一部（見原審卷二第73頁），而被上訴人
      則辯稱該筆款項乃係用以清償系爭結算協議所定債務（見
      原審卷二第79頁、本院卷第54頁）。經查：
　　  ⑴該筆33萬元之匯款條附註欄固記載「和解金」等字句，
        然上訴人與A女之父未曾就107年12月10日傷害事件達成
        和解，此為兩造所不爭（見本院卷第53、86頁），且A
        女之父最終亦經本院以108年度審易字第3229號刑事判
        決犯傷害罪，處拘役15日確定在案。準此，A女之父、
        上訴人雖以「和解金」指稱該筆33萬元，然該款項並非
        A女之父就其107年12月10日傷害行為之和解金，先予指
        明。
　　  ⑵A女之父於108年10月17日匯款33萬元予上訴人後，新北
        地檢署書記官曾於108年10月21日電詢上訴人是否收到
        上開款項並撤回告訴，上訴人則回以：我雖然有收到和
        解金，但我並沒有打算接受，我要把和解金退回給A女
        之父，他們也不提供帳戶資料給我，我並沒有要撤回告
        訴等語（見是日公務電話紀錄單，影印附於原審卷一第
        99頁）；嗣新北地檢署檢察官對A女之父提起公訴後，
        上訴人於本院審判程序中仍表示：請依法處理。A女之
        父匯款33萬給我是要跟我和解的，但我完全沒有動用等
        語（見是日審判筆錄，影印附於原審卷一第105至109頁
        ）；再於本院準備程序中陳稱：我和A女之父間之傷害
        案件並未達成和解，A女之父沒有經過我同意就直接匯3
        3萬元給我等語（見本院卷第53頁）。由上可知，A女之
        父匯款33萬元予上訴人前，並未指明該筆款項係為賠償
        其傷害上訴人之損害或為其他用途。
　　  ⑶證人馬○涵雖到庭結證稱：我聽上訴人提過他幫被上訴人
        協調事情，想私下處理，不想讓A女之父知道，但A女之
        父後來還是知道了而且生氣上訴人要跟被上訴人拿錢，
        這也是他們兩個發生肢體衝突的原因；我並沒有居中協
        調上訴人與A女之父間傷害事件，也沒有居中協調兩造
        間的本件糾紛；A女之父曾經請我跟上訴人溝通，但我
        都是回說我沒辦法勸上訴人，後來我接到A女之父還是
        上訴人媽媽的電話，說他們已經匯了一筆錢到上訴人帳
        戶裡，要我轉告上訴人，但並沒有說那是什麼錢等語（
        見本院卷第82至85頁），否認曾為上訴人轉達倘被上訴
        人願給付委任報酬餘款33萬元，將撤回對A女之父之傷
        害告訴之意。
　　  ⑷然本院審酌上訴人與A女之父間傷害案件之紛爭起因，乃
        係A女之父認上訴人不應向被上訴人索取金錢，業經證
        人馬○涵證實如前；而上訴人於107年12月10日受A女之
        父傷害後，遲至108年6月4日始對A女之父提出傷害告訴
        （見上訴人是日警詢筆錄，附於新北地檢署108年度偵
        字第27228號第15至17頁），後於兩造成立系爭結算協
        議以及系爭結算協議所定清償期限，依此紛爭起因及時
        序觀之，縱使上訴人未具體表明或無旁人勸說，被上訴
        人主觀上認為上訴人係因其未給付委任報酬餘款33萬元
        而對A女之父提出傷害告訴，尚合情理。而上訴人就A女
        之父匯款33萬元之給付原因，亦有相同之認知：「（為
        何A女之父會匯你所謂傷害案件和解金33萬元給你？）
        因為A女之父自己以為我會告他傷害，是因為被上訴人
        沒有給我33萬元，所以他才給我33萬元，他沒有經過我
        同意就直接匯33萬元給我，我認為這兩件事情是不一樣
        的」、「A女之父自己認為用33萬元一次解決兩件事情
        ，但這是A女之父單方面的想法，我從來都沒有同意」
        （見本院卷第53、57頁）。
　　  ⑸再稽本院108年度審易字第3229號刑事案卷，上訴人於A
        女之父108年10月17日匯款前，從未向A女之父提出任何
        具體賠償金額；佐以上訴人因A女之父之傷害行為，所
        受左耳紅腫、頭部鈍傷、頸部挫擦傷、左上臂挫傷、左
        小指疼痛等傷害，於損害賠償實務上所得請求之賠償金
        應不致超逾33萬元，A女之父應無刻意給付與系爭結算
        協議所定委任報酬餘款相同數額之33萬元，對上訴人為
        損害賠償之一部清償之理。
　　  ⑹綜上各情以觀，堪認A女之父於108年10月17日匯予上訴
        人33萬元之原因，乃係受被上訴人指示，用以清償系爭
        結算協議所定委任報酬餘款，而非A女之父個人用以賠
        償上訴人因傷害事件所受損害。至被上訴人清償委任報
        酬餘款前固未先為清償之通知（甚有期待上訴人應撤回
        對A女之父之傷害告訴），上訴人亦未有表示受領清償
        之意思，然前已敘及，清償屬「事實行為」，其效果係
        基於債權目的已達成之事實所致之，與清償人或受領權
        人之意思表示或動機無涉，是上開情事均不致影響清償
        之效果，併予指明。
　㈢依系爭結算協議，上訴人尚得請求被上訴人給付7,685元：
　　⒈按給付有確定期限者，債務人自期限屆滿時起，負遲延責
      任；遲延之債務，以支付金錢為標的者，債權人得請求依
      法定利率計算之遲延利息；而應付利息之債務，其利率未
      經約定，亦無法律可據者，週年利率為5％，民法第229條
      第1項、第233條第1項前段及第203條分別定有明文。又清
      償人所提出之給付，應先抵充費用，次充利息，次充原本
      ，復為民法第323條前段所明定。
　　⒉被上訴人固於108年3月6日、4月17日、10月17日分別給付2
      萬元、2萬元、33萬元予上訴人，以清償系爭結算協議所
      定債務（見不爭執事項㈣、本院之判斷㈡）。惟其中33萬元
      部分已逾系爭結算協議所定清償期限即108年4月30日，遲
      延計170日，是依前揭規定，截至108年10月17日止，被上
      訴人應給付委任報酬餘款本息應計33萬7,685元【計算式
      ：330,000×〔1＋（170/365）×5％〕＝337,685，整數以下四捨
      五入】，而被上訴人僅清償33萬元，經抵充後尚有原本7,
      685元未付。從而，上訴人請求被上訴人給付7,685元，及
      自系爭結算協議所定清償期限翌日即108年5月1日起至清
      償日止，按年息5％計算之遲延利息，應為有據。
六、綜上所述，上訴人依系爭結算協議之法律關係，請求被上訴
    人給付7,685元，及自108年5月1日起至清償日止，按年息5％
    計算之利息部分，為有理由，應予准許；逾此部分之請求，
    為無理由，不應准許。從而，原審就上開應准許部分，為上
    訴人敗訴之判決，尚有未洽，上訴論旨指摘原判決此部分不
    當，求予廢棄改判，為有理由，爰由本院廢棄改判如主文第
    二項所示。至於上訴人之請求不應准許部分，原審為上訴人
    敗訴之判決，經核並無不合，上訴意旨指摘原判決此部分不
    當，求予廢棄改判，為無理由，應駁回此部分之上訴。
七、本件事證已臻明確，兩造其餘攻擊防禦方法及所提證據，核
    與判決之結果不生影響，爰不一一論述，附此敘明。
八、據上論結，本件上訴為一部有理由、一部無理由，爰依民事
    訴訟法第436條之1第3項、第449條第1項、第450條、第79條
    ，判決如主文。
中　　華　　民　　國　　111 　年　　10　　月　　17　　日
                民事第二庭    審判長法　官　黃若美
　　　　　　　　　
                                    法　官　宋泓璟
　　　　　　　　　　　　　　　　　　　
                                    法　官　楊雅萍
以上正本證明與原本無異。
本判決不得上訴。
中　　華　　民　　國　　111 　年　　10　　月　　17　　日
                                    書記官  蘇  泠